【裁判字號】    89,易,325
【裁判日期】    890715
【裁判案由】    贓物
【裁判全文】
台灣新竹地方法院刑事判決            八十九年度易字第三二五號
    公  訴  人  臺灣新竹地方法院檢察署檢察官
    被      告  甲○○
右列被告因贓物案件，經檢察官提起公訴（八十九年度偵字第五○七號），本院判決
如左：
    主    文
甲○○故買贓物，處有期徒刑參月。
    事  實
一、甲○○明知，支票號碼七七七六一號、票載發票日為民國八十八年十月十五日、
    票面金額為新台幣（下同）二萬七千八百五十元、發票人為東米國際股份有限公
    司之支票為來路不明之贓物（該支票原為許德明所有，於八十八年十月十三日在
    新竹市○○路遺失。），仍於八十八年十月二十八日，在新竹市○○路一一○號
    工地內，向不詳年籍且現無法聯絡之名為「范錦河」之男子，以二萬三千元之代
    價購入，用以交付永益輕鋼架有限公司（以下簡稱永益公司）之業務員陳金龍，
    作為支付積欠永益公司二萬四千元之貨款。嗣經永益公司之李玉枝將該支票存入
    永益公司設於新竹第五信用合作社之帳戶內委託交換時，為票據交換所發覺該票
    業據許德明掛失，經通報警方後，為警循線查獲上情。
二、案經新竹市警察局第三分局報請臺灣新竹地方法院檢察署檢察官偵查起訴。
    理  由
一、訊據被告甲○○固坦承有於右揭時、地向不詳年籍之「范錦河」購入上開支票，
    並將之交付陳金龍，用以支付積欠永益公司貨款之事實，惟矢口否認知情該支票
    為來路不明之贓物，辯稱，因承包工程關係有留名片給范錦河，范錦河稱需現金
    所以拿票向伊調現，伊認為該票票期已到，是現金票才購入云云。惟查：該支票
    為被害人陳德明所有，而於八十八年十月十三日在新竹市○○路遺失等情，業據
    被害人陳德明於警訊中指述綦詳，並有遺失票據申請書影本乙紙在卷可參。再查
    ，上開支票遺失後，由不詳年籍之人拾獲後侵占入己成為贓物，再由被告購入，
    交付陳金龍給付貨款，而由李玉枝存入永益公司帳戶內委託交換，但因被害人掛
    失而遭退票之事實，業據被告自承，且證人陳金龍於警、偵訊中，李玉枝於警訊
    中亦證述屬實，並有掛失止付票據提示人資料查報表、支票、退票理由單（以上
    皆影本）附卷可參。而被告復自承無法聯絡范錦河，且購入該支票時並未查詢過
    該支票之狀況，伊前使用過支票，但於八十三年間因無法給付票款，而成為拒絕
    往來戶等語。是票據是否能兌現關乎持票人及發票人之財力，被告既使用過票據
    當無不知之理，上開票據為不知年籍之范錦河所提出調現，依據被告使用過票據
    之經驗及交易常情，豈有輕易信任一交情極淺不知如何聯絡之人，而不調查該票
    據之來源或該支票帳戶是否有足夠之存款？被告竟未調查即向不知年籍之「范錦
    河」購入該支票，且以低於票面金額四千八百元之代價購入，該交易顯大有違常
    情。是被告絲毫不懷疑地自無法聯絡之人，以低於票面金額之價格購入來源不清
    楚之支票，其交易顯有違常情。故應可推知其主觀上知情上開支票為來路不明之
    支票，始未進行任何調查即行購入。其辯稱不知該支票為來路不明之贓物云云，
    應為卸責之詞，不足採信。本件事証明確，被告犯行洵堪認定，應依法論科。
二、核被告所為，係犯刑法第三百四十九條第二項之故買贓物罪。爰審酌被告犯罪之
    動機、目的、手段，犯罪時所受之刺激及其品性、生活狀況、智識程度、犯罪所
    生之損害，及犯罪後態度等一情狀，判決如主文所示之刑示懲。
三、據上論斷，應依刑事訴訟法第二百九十九條第一項前段，刑法第三百四十九條第
    二項、罰金罰鍰提高標準條例第一條前段，判決如主文。
本案經檢察官林李嘉到庭執行職務
中      華      民      國    八十九    年      七      月     十五     日
                                 台灣新竹地方法院刑事二庭
                                    法  官  黃小珮
右正本證明與原本無異。
如不服本判決，應於判決送達後十日內向本院提出上訴狀( 應附繕本 )，上訴於
臺灣高等法院。
                                    書記官   江靜玲
中      華      民      國    八十九    年      七      月     十七     日
附錄法條：
刑法第三百四十九條
收受贓物者，處三年以下有期徒刑、拘役或五百元以下罰金。
搬運、寄藏、收買贓物或為牙保者，處五年以下有期徒刑、拘役或科或併科一千元以
下罰金。


司法院資訊處製作；財團法人民間司法改革基金會備份。
